【裁判字號】    88,交易,4
【裁判日期】    890210
【裁判案由】    過失傷害
【裁判全文】
台灣苗栗地方法院刑事判決                            八十八年度交易字第四號
    公  訴  人  臺灣苗栗地方法院檢察署檢察官
    被      告  乙○○
右列被告因過失傷害案件，經檢察官聲請以簡易判決處刑（八十七年度偵字第一九三
七號），本院認係不得以簡易判決處刑，改為通常程序後，判決如左：
    主  文
乙○○無罪。
    理  由
一、公訴意旨略以：被告乙○○於民國八十七年三月二十一日凌晨一時十分許，駕駛
    車號ＬＵ─八八六六號自用小客車，沿苗栗縣苗栗市○○路由東南往西北方向（
    即往經國路方向）行駛，途經該路與復興路口處，原須注意汽車行駛時，應注意
    車前狀況，並隨時採取必要之安全措施，且行經交岔路口處，應減速慢行，作隨
    時停車之準備，而依當時情形，並無不能注意之情事，竟疏未注意車前狀況，不
    慎撞及沿苗栗縣苗栗市○○路○段由東北往西南方向（即往新東街方向）行駛，
    由甲○○所駕駛之車號ＭＨ─三一三一號自用小客貨車，使林某受有右膝多處擦
    傷及挫傷之傷害。因認被告涉犯刑法第二百八十四條第一項前段之過失傷害罪嫌
    云云。
二、按犯罪事實應依證據認定之，無證據不得推定其犯罪事實，不能證明被告犯罪者
    ，應諭知無罪判決，刑事訴訟法第一百五十四條、第三百零一條第一項分別定有
    明文。又告訴人之告訴，係以使被告受刑事訴追為目的，是其陳述是否與事實相
    符，仍應調查其他證據以資審認。又所謂信賴原則，指行為人在社會生活中，於
    從事某種具有危險性之特定行為時，如無特別情事，在可信賴被害者或其他第三
    人亦會相互配合，謹慎採取適當行動，以避免發生危險之適當場合，倘因被害者
    或其他第三人之不適當行動，而發生事故造成損害之結果時，該行為人不負過失
    責任。依此一原則，汽車駕駛人應可信賴參與交通行為之對方，亦將同時為必要
    之注意，相互為遵守交通秩序之適當行為，而無考慮對方將會有違反交通規則之
    不當行為之義務。故汽車駕駛人如已遵守交通規則且為必要之注意，縱有死傷結
    果之發生，其行為仍難認有過失可言（最高法院八十八年度台上字第一八五二號
    判決參照）。
三、公訴意旨認被告涉犯上開罪嫌無非以被告乙○○坦承有於前揭時、地駕車肇事，
    雖辯稱：事發時伊已逾越車道中心線，告訴人甲○○之車逆向由左側駛至，當時
    其車輛已煞車停止，本件車禍係告訴人逆向超速，且未讓右方車輛先行所致云云
    。惟右揭事實，業據告訴人甲○○到庭指訴歷歷，並有道路交通事故調查報告表
    附卷可稽，且依報告表之現場圖所示，二車撞及地點固於事發交岔路口西南角即
    被告乙○○行駛之車道內，然二車在交岔路口發生事故，雙方為避就事故而偏離
    行駛車道，所在多有，不能以此指告訴人逆向行駛。況依卷附車輛受損相片，被
    告車之正前方向內凹陷，顯見被告車係正面撞及告訴人車，若被告車於事發時已
    停止，當無正面撞擊告訴人車之可能。且被告於警訊時亦自陳二車撞擊時其車輛
    已快停止，足徵被告於事發時並未停車。縱使告訴人有何違規駕車情事，被告亦
    非不得於上開交岔路口處停車，藉以避免事故發生，其僅執告訴人過失情節，圖
    脫罪責，尚無可採。其有過失，甚屬明確。又告訴人甲○○因本件車禍受有如前
    述之傷害，復有診斷證明書在卷足憑，且其傷害既因本件車禍所致，其間並有相
    當因果關係為其論據。
四、訊據被告乙○○坦承有於上開時地與甲○○所駕駛之自用小客貨車發生車禍等情
    不諱，核與甲○○指訴之情節相符。惟被告堅決否認有何過失傷害之犯行。辯稱
    ：是甲○○開車來撞我的，伊無過失等語。經查：
    （一）該肇事路段之速限是時速四十公里，有道路交通事故調查報告表可憑。另
          被告行經之玉清路口有閃光黃燈是幹線道，告訴人行經之復興路口設閃光
          紅燈則是支線道（見台灣省竹苗區車輛行車事故鑑定委員會鑑定意見書）
          。而閃光紅燈號誌是要駕駛人停車再開，乃被告在警訊時自承其當時之時
          速為六十公里（見偵卷第四頁反面），且支線道車未讓幹線道車先行，應
          堪認定。被告在警訊時自承其當時之車速很慢，車幾乎已快停止（見偵卷
          第三頁反面），另依道路交通事故調查報告表之事故現場圖，本件車禍之
          肇事地點是在交岔路口之右上角即告訴人甲○○所行駛方向之逆向車道處
          （見偵卷第七頁）。若被告當時之車速並非很慢，依該撞擊力道，甲○○
          之自用小客貨車不可能僅以小角度偏斜而撞及復興路路邊之自用小客車及
          機車等，而會撞向玉清路之路邊。足見被告所供在車禍發生前其車速很慢
          ，幾乎快停止等情應堪採信。
    （二）被告在本院訊問時自承在車禍發生前，其行進方向是直行（見本院八十九
          年一月二十七日筆錄）。參諸前開道路交通事故調查報告表之事故現場圖
          ，地上之輪胎磨擦痕係在其行進方向之路徑，足見被告所供其行進方向是
          直行應與事實相符。而告訴人甲○○在本院訊問時則供稱在車禍發生前伊
          是直行，且在順向車道上行駛，直到在交岔路口前發現被告之自用小客車
          ，被他撞下去，才切往逆向車道（見本院八十八年十二月二十三日筆錄）
          。惟經比對前開道路交通事故調查報告表之事故現場圖，地上之輪胎磨擦
          痕係在甲○○行駛方向之逆向車道，且並非在路中心，可見甲○○之自用
          小客貨車並非遭被告撞擊後始切向逆向車道。而係原在順向車道行駛，惟
          發現被告所駕駛之自用小客車後，在撞擊前即切向逆向車道，以圖能閃躲
          繞過被告之自用小客車，否則地上之輪始痕應會在其行駛之順向車道。
    （三）如前（二）所述，被告所駕駛之自用小客車之行進方向是直行而非轉彎。
          若其是在行進中前方撞及被告所駕駛之自用小客車，理應其前方車頭不分
          左右平均受損，且左右側車身應不致受損。惟本件被告所駕駛之自用小客
          車除前方保險桿外，其左邊葉子板亦受損（見偵卷第三頁反面），且保險
          桿往右傾斜，銷保險支架也往右斜，有車輛受損照片四幀（包括影本二張
          在內）附卷可憑（見偵卷第二十八至三十頁）。可見撞擊力道是由左至右
          。且如上所述，告訴人甲○○在發生車禍前原是直行，惟在發現被告之自
          用小客車後，為圖閃躲繞過被告之自用小客車，乃由原行駛車道切向逆向
          車道，惟因未能閃過，故其後車身撞及被告所駕駛自用小客車之左前車頭
          。又車頭受損，並無法遽認是其車頭撞到他車，公訴人認被告之自用小客
          車正前方向內凹陷，即認係被告之自用小客車正面撞及告訴人車，尚有未
          洽。
    （四）雖當時被告所駕駛之自用小客車速度已很慢，快停下來，但尚未停止。惟
          被告於正常行駛中，且在行經交岔路口前亦適當減速，時速為三十公里（
          見偵卷第三頁反面）。於突然發現左側逆向來車時，亦緊急踩煞車，已謹
          慎採取適當行動，以避免發生危險，且依機械原理，踩下煞車後，車依舊
          會滑行一段距離，不可能立即停止，故無法期待被告之自用小客車於踩煞
          車時即立刻停住。反觀被告，於行經閃光紅燈之路口並未停車再開，支線
          道車復未讓幹線道車先行，且自承時速為六十公里，又未踩煞車（見偵卷
          第四頁反面、第二十頁）。可見本件確係因告訴人甲○○不適當之舉動，
          而發生事故造成損害之結果。依前述之信賴原則，汽車駕駛人應可信賴參
          與交通行為之對方，亦將同時為必要之注意，相互為遵守交通秩序之適當
          行為，而無考慮對方將會有違反交通規則之不當行為之義務。故被告既已
          遵守交通規則且為必要之注意，縱有傷害結果之發生，其行為仍難認有過
          失可言。乃公訴人以被告所駕駛之自用小客車當時雖已快停止，但並未停
          車，即認其有過失，未免率斷。
    （五）且本件經送台灣省竹苗區車輛行車事故鑑定委員會鑑定結果，亦認本件車
          禍之發生係因告訴人甲○○駕車以時速六十公里之速度往南苗方向行駛，
          至玉清路口時，見右方被告駕駛自用小客車往東。即偏左擬提前由被告所
          駕駛之自用小客車之車頭前駛過，但閃避不及，其右側後車身擦撞被告所
          駕駛之自用小客車左前車頭，致被告所駕駛之自用小客車車頭往右，即東
          北側打滑，告訴人甲○○所駕駛之自用小客貨車失控後再撞交岔路口東北
          側停放之案外人徐仁傑車和黃鳳英車，以及對向案外人鄭家豪所駕駛之輕
          機車。甲○○駕駛自用小客貨車行經閃光紅燈之交岔路口超速行駛且支線
          道車未讓幹線道車先行為肇事原因，被告駕駛自用小客車無肇事因素，有
          該委員會八十八年六月五日竹鑑字第八八四０六號函及所附之鑑定意見書
          在卷可憑。嗣經本院再送台灣省行車事故覆議鑑定委員會鑑定結果，亦同
          上開竹苗區鑑定委員會之鑑定意見，認本件被告並無過失，過失均在告訴
          人方面，有該委員會八十八年十一月十日府覆議字第八八０九六八號函在
          卷可証。可見本件車禍之發生，其過失係在告訴人甲○○。經本院提示該
          覆議結果，甲○○亦表示無意見（見本院八十八年十二月二十三日筆錄）
          。
    （六）綜上所述，被告所辯應堪採信，其已遵守交通規則且為必要之注意，就本
          件車禍之發生，並無過失。此外本院復查無其他積極證據足認被告有公訴
          人所指之過失傷害犯行，既無法證明被告犯罪，揆諸首揭說明，自應為被
          告無罪之諭知，以免冤抑。
據上論斷，應依刑事訴訟法第四百五十二條、第三百零一條第一項，判決如主文。
本案經檢察官黃智勇到庭執行職務。
中      華      民      國    八十九    年      二      月      十      日
                                        台灣苗栗地方法院交通法庭
                                            法  官  劉  興  浪
右正本證明與原本無異。
如不服本判決，應於送達後十日內向本院提出上訴狀（須附繕本），上訴於台灣高等
法院台中分院。
                                            書記官  劉  秋  雯
中      華      民      國    八十九    年      二      月      十      日


司法院資訊處製作；財團法人民間司法改革基金會備份。
